【裁判字號】    97,上易,1084
【裁判日期】    980505
【裁判案由】    侵權行為損害賠償
【裁判全文】
臺灣高等法院民事判決                97年度上易字第1084號
上  訴  人  甲○○
被  上訴人  乙○○
上列當事人間侵權行為損害賠償事件，上訴人對於中華民國97年
11月10日臺灣板橋地方法院97年度訴字第1196號第一審判決提起
上訴，本院於98年4月14日言詞辯論終結，判決如下：
    主  文
原判決關於駁回上訴人後開第二項之訴，及該部分假執行之聲請
，暨訴訟費用之裁判廢棄。
被上訴人應給付上訴人新台幣壹拾伍萬元，及自民國97年6月13
日起至清償日止，按年息5％計算之利息。
其餘上訴駁回。
第一、二審訴訟費用，由被上訴人負擔十分之三，餘由上訴人負
擔。
    事實及理由
壹、程序部分：
    被上訴人經合法通知未於言詞辯論期日到場，核無民事訴訟
    法第386條各款所列情形，爰依上訴人之聲請，由其一造辯
    論而為判決。
貳、實體部分：
一、上訴人聲明：（一）原判決廢棄。（二）被上訴人應給付上
    訴人新台幣（下同）210萬元，及自起訴狀繕本送達被上訴
    人翌日起至清償日止，按年息5％計算之利息。
    被上訴人未曾到場，亦未提出書狀，無聲明可供記載。
二、上訴人起訴主張：被上訴人於民國（下同）95年間競選臺北
    縣三重市永興里里長時，未經伊之同意，擅自使用被上訴人
    前來伊住所與伊合照之伊肖像在文宣上，並在文宣上刊登時
    常給予伊實質上之幫助，並非事實。被上訴人在其競選文宣
    中宣稱伊為單親低收入戶，使大眾知曉伊之婚姻與經濟狀況
    ，侵害伊之人格及隱私權，貶損伊之社會地位，致使伊精神
    上受有社會上一般人無法忍受之痛苦，其情節難謂非屬重大
    。爰依民法第18條、第195條第1項前段規定，請求被上訴人
    賠償非財產上之損害。求為命被上訴人給付210萬元，及自
    起訴狀繕本送達翌日起至清償日止，按年息5％計付利息之
    判決。
    被上訴人未曾到場，據其在原審到場以：伊於95年間競選臺
    北縣三重市永興里里長時，因上訴人住在該里，伊前往上訴
    人住家拜票時，上訴人向伊抱怨稱：家境清寒，且為單親家
    庭，若伊當選，希望能協助其申請低收入戶補助。因伊平日
    即參加民間社團，本即有照顧弱勢之活動，伊乃基於同理心
    而捐贈3000元予上訴人，上訴人並與伊合照。伊之競選文宣
    曾給上訴人看過，經上訴人同意，並無侵害上訴人之肖像權
    或隱私權。又上開照片乃伊之夫拍攝，上訴人既然同意拍攝
    ，自不得再主張肖像權之保護，且該照片之著作權屬於伊之
    夫所有，著作權包含公開展示、散布權，即無侵害上訴人肖
    像權可言。伊對於與上訴人合照之照片並無加以商業利用，
    僅係對於兩人間事實之陳述，並無侵害上訴人之隱私或肖像
    權。至上訴人是否為低收入戶或單親家庭，乃一客觀事實，
    依一般社會觀念，亦屬客觀事實之描述，並非主觀評價，並
    無侵害隱私之問題云云，資為抗辯。
三、兩造不爭執之事實：
    被上訴人於95年間參與臺北縣三重市永興里里長之選舉（95
    年6月10日投票）時，在其競選文宣上使用上訴人與其之合
    照，並在其競選文宣上揭示上訴人為「單親低收入戶」及上
    訴人之住所地址與姓名。
    證據：被上訴人競選里長之文宣（見原審卷5-6頁）。
四、上訴人依民法第18條、第195條第1項前段規定，請求被上訴
    人賠償非財產上之損害，有無理由，論述如下：
（一）按依民法第18條規定，人格權受侵害時，得請求法院除去
      其侵害；有受侵害之虞時，得請求防止之；前項情形，以
      法律有特別規定者為限，得請求損害賠償或慰撫金。又依
      民法第195條第1項前段規定，不法侵害他人之身體、健康
      、名譽、自由、信用、隱私、貞操，或不法侵害其他人格
      法益而情節重大者，被害人雖非財產上之損害，亦得請求
      賠償相當之金額。
（二）經查上訴人主張被上訴人於95年間參與臺北縣三重市永興
      里里長選舉時，在其競選文宣上使用上訴人與其之合照，
      並在競選文宣上揭示上訴人為單親低收入戶及上訴人之住
      所地址與姓名等情，業據其提出被上訴人之競選文宣為證
      （見原審卷5-6頁），為被上訴人所不爭執，上訴人之主
      張堪信為真實。
（三）被上訴人雖抗辯其競選文宣曾給上訴人看過，經上訴人同
      意云云；惟為上訴人所否認，被上訴人並未舉證證明上訴
      人同意被上訴人在其競選文宣上使用上訴人之肖像、登載
      姓名與地址並予散布，尚不得以上訴人曾與其合照即謂上
      訴人同意被上訴人在其競選文宣上登載上訴人之肖像、姓
      名與地址，被上訴人所辯為不足採。雖上開照片為被上訴
      人之夫所拍攝，然上訴人仍擁有其肖像權，未經上訴人同
      意，不得以被上訴人之夫係照片之拍攝者擁有著作權為由
      予以散布。被上訴人在其競選文宣上使用上訴人之肖像，
      侵害上訴人之肖像權，其同時侵害下述上訴人之隱私權，
      情節堪認為重大；又被上訴人在其競選文宣上登載上訴人
      為單親低收入戶及姓名與地址，均屬上訴人之隱私，被上
      訴人予以揭露並予散布，屬侵害上訴人之隱私權。上訴人
      主張其因被上訴人侵害其肖像權與隱私權，在精神上受有
      相當之痛苦，堪信為真實。
（四）依上所述，上訴人主張其肖像權與隱私權受侵害，依民法
      第195條第1項前段規定，請求被上訴人賠償非財產上之損
      害，應屬有據。爰斟酌被上訴人原從事外銷成衣之製作，
      因車禍受傷無法工作，現為低收入戶（見原審卷22-39頁
      ）；被上訴人現為臺北縣三重市永興里里長，擁有所得、
      資產數筆（見本院卷23-24頁），及依臺北縣三重市戶政
      事務所98年3月6日北縣重戶字第0980002291號函復：三重
      市永興里95年6月份設籍人數為1463人（見本院卷31頁）
      等情，認上訴人請求被上訴人賠償其所受非財產上之損害
      以15萬元為適當，上訴人超過上開金額之請求為無理由，
      不應准許。
五、綜上所述，上訴人依侵權行為法則，請求被上訴人給付15萬
    元，及自起訴狀繕本送達翌日即97年6月13日起至清償日止
    ，按年息5％計算之利息，為有理由，應予准許；超過上開
    金額之請求為無理由，不應准許。原審就上開應准許部分為
    上訴人敗訴之判決，尚有未洽；上訴意旨指摘原判決此部分
    不當，求予廢棄改判，為有理由；就上開不應准許部分，為
    上訴人敗訴之判決，並無不合；上訴意旨指摘原判決此部分
    不當，求予廢棄改判，為無理由。
六、兩造其餘之攻擊或防禦方法及未經援用之證據，經本院斟酌
    後，認為均不足以影響本判決之結果，無逐一詳予論駁之必
    要。併此敘明。
七、據上論結，本件上訴為一部有理由，一部無理由，依民事訴
    訟法第463條、第385條第1項前段、第450條、第449條第1項
    、第79條，判決如主文。
中    華    民    國    98    年    5     月    5     日
                  民事第八庭
                        審判長法  官  劉勝吉
                              法  官  滕允潔
                              法  官  鄭威莉
正本係照原本作成。
被上訴人不得上訴。
上訴人如不服本判決，應於收受送達後20日內向本院提出上訴書
狀，其未表明上訴理由者，應於提出上訴後20日內向本院補提理
由書狀（均須按他造當事人之人數附繕本）上訴時應提出委任律
師或具有律師資格之人之委任狀；委任有律師資格者，另應附具
律師資格證書及釋明委任人與受任人有民事訴訟法第466條之1第
1項但書或第2項（詳附註）所定關係之釋明文書影本。
中    華    民    國    98    年    5     月    5     日
                              書記官  李垂福
附註：
民事訴訟法第466條之1（第1項、第2項）：
對於第二審判決上訴，上訴人應委任律師為訴訟代理人。但上訴
人或其他法定代理人具有律師資格者，不在此限。
上訴人之配偶、三親等內之血親、二親等內之姻親，或上訴人為
法人、中央或地方機關時，其所屬專任人員具有律師資格並經法
院認為適當者，亦得為第三審訴訟代理人。


司法院資訊處製作；財團法人民間司法改革基金會備份。
